臺灣高等法院刑事判決
109年度上訴字第4189號
上  訴  人  
即  被  告  陳坤和

上列上訴人因違反毒品危害防制條例案件，不服臺灣臺北地方法
院於中華民國109年9月10日所為109年度審訴字第1091號第一審
判決（起訴案號：臺灣臺北地方檢察署109年度偵字第12261號）
，提起上訴，本院判決如下：
    主  文
原判決撤銷。
甲○○持有第二級毒品純質淨重二十公克以上，累犯，處有期徒刑
柒月。扣案之第二級毒品甲基安非他命參包（驗餘合計淨重參拾
玖點伍柒零伍公克）均沒收銷燬。
    事  實
一、甲○○知悉甲基安非他命為毒品危害防制條例所定之第二級毒
    品，不得持有，竟基於持有第二級毒品純質淨重20公克以上
    之犯意，於民國109年4月27日凌晨2時30分許，在臺北市中
    山區新生北路與德惠街口之停車場內，向真實姓名年籍不詳
    、綽號「小五」成年男子，購得純質淨重20公克以上之第二
    級毒品甲基安非他命3包（合計驗餘淨重39.5705公克，總純
    質淨重32.7523公克）而持有之。嗣於同日凌晨4時許，駕車
    行經臺北市○○區○○○路0段00號前，因行跡可疑為警攔查，並
    經其同意執行搜索，扣得上開第二級毒品甲基安非他命3包
    等物，始悉上情。
二、案經臺北市政府警察局中山分局報請臺灣臺北地方檢察署檢
    察官偵查起訴。
　　理  由
壹、證據能力：　　
   本院認定犯罪事實所憑之供述證據及非供述證據，檢察官、
   被告於原審均未爭執其證據能力，嗣檢察官於本院準備程序
   表明同意作為本案證據（本院卷第117至118頁），而被告經
   合法傳喚，於本院準備程序及審理期日均無正當理由未到庭
   ，且迄於本院言詞辯論終結前，未以言詞或書狀聲明異議，
   應認亦已同意得作為本案證據，查無證據足認係公務員違背
   法定程序所取得，亦無顯不可信或不得作為證據之情形，經
   本院於審判期日依法進行調查提示，均有證據能力。
貳、實體方面：
一、認定事實所憑之證據及理由：
　　上開事實，業據上訴人即被告甲○○於警詢、偵訊及原審審理
    時均坦承不諱（偵卷第11至19頁、110至111頁、152頁、原
    審卷第91頁），且有白色透明結晶物3包扣案可供佐證，而
    上開扣案物送驗結果，為第二級毒品甲基安非他命，合計淨
    重39.6038公克，取樣0.0333公克鑑驗用罄，合計驗餘淨重3
    9.5705公克，總純質淨重32.7523公克等情，有交通部民用
    航空局航空醫務中心109年5月28日航藥鑑字第0000000Q號毒
    品鑑定書可憑（偵卷第193頁）；及自願受搜索同意書、臺
    北市政府警察局中山分局搜索扣押筆錄、扣押物品目錄表（
    偵卷第27至33頁）、扣案物照片（偵卷第67至69頁）、扣押
    物品清單（偵卷第197頁）附卷可稽，足認被告之自白與事
    實相符。從而，本案事證明確，被告犯行堪以認定。
二、論罪科刑及撤銷改判之理由：
　㈠按甲基安非他命為毒品危害防制條例第2條第2項第2款所定之
    第二級毒品；又被告行為後，修正後毒品危害防制條例第11
    條固於109年7月15日生效施行，惟該條第4項並未修正，無
    新舊法比較適用之問題。是核被告所為，係犯毒品危害防制
    條例第11條第4項之持有第二級毒品純質淨重20公克以上罪
    。
　㈡被告前因犯竊盜罪，經臺灣南投地方法院以95年度易字第237
    號判處有期徒刑1年確定；因犯施用毒品罪，經同法院以95
    年度訴字第419號判處有期徒刑8月確定；因犯施用毒品罪，
    經同法院以95年度訴字第819號判處有期徒刑9月、5月確定
    ；因犯強盜等罪，經同法院以95年度字第1025號判處有期徒
    刑8年、3年6月、5月確定；因犯施用毒品罪，經同法院以95
    年度訴字第1023號判處有期徒刑10月、5月確定。上開各罪
    ，嗣經同法院以97年度聲減字第75號裁定減刑並定應執行刑
    為有期徒刑12年5月確定，經入監執行，於107年7月25日縮
    刑假釋出監，迄108年6月12日保護管束期滿未經撤銷假釋，
    其未執行之刑，以已執行論等情，有本院被告前案紀錄表可
    稽。被告於有期徒刑執行完畢後5年內，故意再犯本案有期
    徒刑以上之罪，為累犯。又司法院釋字第775號解釋，依解
    釋文及理由之意旨，係指構成累犯者，不分情節，一律加重
    最低本刑，於不符合刑法第59條所定要件之情形下，致生行
    為人所受之刑罰超過其所應負擔罪責之個案，不符罪刑相當
    原則、比例原則。於此範圍內，在修正前，為避免發生上述
    罪刑不相當之情形，法院就該個案應裁量是否加重最低本刑
    。依此，該解釋係指個案應量處最低法定刑、又無法適用刑
    法第59條在內減輕規定之情形，法院應依此解釋意旨裁量不
    予加重最低本刑。考量被告前因犯施用毒品等罪，曾入監執
    行，於假釋期滿後，先後於108年6月、109年1月間經查獲施
    用毒品（臺灣南投地方法院109年度埔簡字第21號、98號）
    ，復於109年4月27日再犯本案之罪，堪認有特別惡性及刑罰
    反應力薄弱情形，依其累犯及犯罪情節，並無上開解釋所指
    應不予加重最低本刑以符合罪刑相當原則之情事，所犯上開
    之罪，自應依刑法第47條第1項規定加重其刑。
　㈢原審論罪科刑，固非無見。惟查：本案被告成立累犯，應依
    刑法第47條第1項加重其刑，已如前述，原判決漏論累犯，
    亦未敘明是否加重其刑，難認允洽。被告上訴意旨，提及其
    前於109年3月間另因施用第二級毒品，業經裁定送觀察、勒
    戒等語，即令不虛，核與本案持有第二級毒品純質淨重20公
    克以上罪無涉，本案仍應依法論罪科刑。另執其犯後坦承犯
    行、持有毒品期間僅1個多小時、曾於109年5月間車禍受傷
    、兄長因案入監服刑、留有未成年子女賴其代為照顧、兄嫂
    為低收入戶等由，請求從輕量處有期徒刑6月云云，固無理
    由，惟原判決既有上揭未洽之處，仍應由本院撤銷改判之。
    爰審酌被告無視我國嚴厲管制毒品之刑事政策，擅自持有第
    二級毒品甲基安非他命之純質淨重約達32公克，數量不少，
    對於國民健康、社會治安潛有相當危害，惟念其自始至終均
    坦承犯行，犯罪後之態度尚佳，且持有毒品之期間短暫，並
    考量其犯罪之動機、目的、手段，兼衡其教育程度、家庭經
    濟狀況（偵卷第11頁）等一切情狀，量處如主文第二項所示
    之刑。
　㈣扣案之甲基安非他命3包（合計驗餘淨重39.5705公克），為
    本案查獲之第二級毒品，連同其包裝包，因無從與毒品完全
    析離，亦無析離之實益與必要，不問屬於犯罪行為人與否，
    均應依毒品危害防制條例第18條第1項前段規定諭知沒收銷
    燬（取樣鑑驗用罄部分，因已滅失，毋庸諭知沒收銷燬）。
    其餘扣案物品，查無證據足認與本案有何關聯，爰均不於本
    案宣告沒收，附此敘明。
參、被告經合法傳喚，無正當理由不到庭，爰不待其陳述，逕行
    判決。
據上論斷，應依刑事訴訟法第369條第1項前段、第371條、第364
條、第299第1項前段，毒品危害防制條例第11條第4項、第18條
第1項前段，刑法第11條、第47條第1項，判決如主文。
本案經檢察官高光萱提起公訴，檢察官卓俊吉到庭執行職務。
中　　華　　民　　國　　110 　年　　2 　　月　　25　　日
              　　刑事第六庭    審判長法　官  劉方慈
                                      法　官  許曉微
                                      法　官  朱嘉川
以上正本證明與原本無異。
如不服本判決，應於收受送達後20日內向本院提出上訴書狀，其
未敘述上訴之理由者並得於提起上訴後20日內向本院補提理由書
（均須按他造當事人之人數附繕本）「切勿逕送上級法院」。
                                      書記官  尤朝松
中　　華　　民　　國　　110 　年　　2 　　月　　25　　日
附錄本案論罪科刑法條全文：
毒品危害防制條例第11條第4項
持有第二級毒品純質淨重20公克以上者，處6月以上5年以下有期
徒刑，得併科新臺幣70萬元以下罰金。